【裁判字號】    90,訴,41
【裁判日期】    900716
【裁判案由】    台灣地區與大陸地區人民關係條例
【裁判全文】
臺灣宜蘭地方法院刑事判決                              九十年度訴字第四一號
    公  訴  人  臺灣宜蘭地方法院檢察署檢察官
    被      告  甲○○
右列被告因違反台灣地區與大陸地區人民關係條例案件，經檢察官提起公訴（八十九
年度偵字第三四五九號），本院判決如左：
    主  文
甲○○中華民國船舶之船長違反中華民國船舶，非經主管機關許可，不得航行至大陸
地區之規定，處有期徒刑肆月，如易科罰金以參佰元折算壹日。又違反不得使大陸地
區人民非法進入台灣地區之規定，處有期徒刑伍月，如易科罰金以參佰折算壹日。應
執行有期徒刑柒月，如易科罰金以參佰元折算壹日。緩刑貳年。
    事  實
一、甲○○係中華民國宜蘭縣蘇澳港籍「金順溢ＣＴ五－一三八三號」漁船之船長，
    明知船舶未經主管機關許可不得航行至大陸地區，未經內政部警政署入出境管理
    局許可不得非法使大陸地區人民進入台灣地區，先出海至南太平洋附近海域捕魚
    ，隨即於民國八十九年七月二十一日，駕駛金順溢漁船至屬大陸地區之中國福建
    省平潭東澳港接載大陸漁工至前揭海域作業，又於同年八月五日發現大陸地區人
    民周四清於同年七月二十七日即登上其漁船，並藏匿於船內，遂另行起意將周四
    清留置船內，並於同年十一月二十日凌晨二時許，使周四清進入台灣地區宜蘭縣
    蘇澳港南堤內之海上船屋。嗣因周四清於同日上午八時三十分許，自海上船屋游
    泳偷渡上岸，在宜蘭縣蘇澳鎮南方澳大橋上，為警查獲。
二、案經內政部警政署基隆港務警察所報請台灣宜蘭地方法院檢察署檢察官偵查起訴
    。
    理  由
一、訊之被告甲○○對於右揭事實均坦言不諱，與證人周四清於警訊時所述情節大致
    相符。至被告甲○○辯稱：「是他偷跑到我的船上，我並不知道，開船後他才跑
    出來」等語，查被告甲○○既已知悉證人周四清為大陸地區人民，又使其進入台
    灣地區即非法所許，是其辯稱並無足作為有利於被告之認定，綜上，事證已明，
    犯行堪予認定，應依法論科。
二、核被告甲○○係「金順溢ＣＴ五－一三八三」號漁船之船長，未經主管機關許可
    駕船航行至大陸地區，並使大陸地區人民非法進入台灣地區之所為，係違反台灣
    地區與大陸地區人民關係條例第十五條第一款、第二十八條第一項之規定，應依
    該條例第七十九第一項、第八十條第一項之規定處罰。被告甲○○於知悉周四清
    藏匿於該船內，仍使其進入台灣地區之行為，應屬另行起意而為之，二罪間，構
    成要件互殊，應予分論併罰。爰審酌本件被告並無前科之素行、係發現大陸人民
    藏匿其船內而使其進入台灣地區○○○○段、擅自使身分、健康狀況不明之大陸
    偷渡客進入台灣地區、對台灣地區社會治安、國防安全及衛生防疫等公共安全、
    衛生事項均有危害、惟幸大陸地區人民甫進入台灣陸地即為警查獲，未生任何實
    害及犯罪後均坦承犯行等一切情狀，量處如主文所示之刑，並定其應執行刑。又
    被告行為後，刑法第四十一條業已修正，並於九十年一月十日經總統公布，於九
    十年一月十二日生效，茲比較新舊法文修正之結果，其中原舊法第四十一條「犯
    最重本刑為三年以下有期徒刑以下刑之罪，而受六月以下有期徒刑或拘役之宣告
    ，因身體、教育、職業或家庭之關係，執行顯有困難，得以一元以上三元以下折
    算一日，易科罰金」之規定，已經修正之新法擴大得易科罰金之範圍，凡「所犯
    最重本刑為五年以下有期徒刑之罪」，符合前開與舊法相同之其他要件下，即得
    易科罰金，是適用新法即對被告原所犯最重本刑為有期徒刑五年以下之罪者，使
    其有易科罰金之適用，對被告而言，自較有利，依刑法第二條第一項前段之規定
    ，即應適用裁判時之新修正刑法第四十一條第一項規定，同時諭知易科罰金之折
    算標準如主文之所示。末以，被告前未曾受有期徒刑以上刑之宣告，有臺灣高等
    法院被告全國前案紀錄表在卷可憑，茲因一時失慮而罹刑典，經此偵審程序應已
    知警惕，本院認對其所宣告之刑以暫不執行為適當，爰併予宣告緩刑二年，以勵
    自新。
據上論斷，應依刑事訴訟法第二百九十九條第一項前段、台灣地區與大陸地區人民關
係條例第七十九條第一項、第八十條第一項，刑法第十一條前段、第二條第一項前段
、第四十一條第一項、第五十一條第五款、第七十四條第一款，罰金罰鍰提高標準條
例第二條，判決如主文。
本案經檢察官林慧到庭執行職務。
中    華    民    國      九十        年      七        月      十六    日
                                  臺灣宜蘭地方法院刑事第二庭
                                          法  官  郭  淑  珍
右正本證明與原本無異。
如不服本判決，應於判決送達後十日內，向本院提出上訴狀。(應附繕本)
                                書記官  陳  淑  宜
中    華    民    國      九十        年      七        月      十九    日
附錄法條：
台灣地區與大陸地區人民關係條例第七十九條第一項
違反第十五條第一款規定者，處五年以下有期徒刑、拘役或科或併科新臺幣五十萬元
以下罰金。
台灣地區與大陸地區人民關係條例第八十條第一項
中華民國船舶、航空器或其他運輸工具所有人、營運人或船長、機長、其他運輸工具
駕駛人違反第二十八條第一項規定航行至大陸地區者，處三年以下有期徒刑、拘役或
科或併科新臺幣一百萬元以上一千五百萬元以下罰金。但航行至大陸地區行為係出於
船長或機長或其他運輸工具駕駛人自行決定者，處罰船長或機長或駕駛人。


司法院資訊處製作；財團法人民間司法改革基金會備份。
